【裁判字號】    97,上易,1075
【裁判日期】    971229
【裁判案由】    詐欺
【裁判全文】
臺灣高等法院高雄分院刑事判決        97年度上易字第1075號
上  訴  人
即  被  告  甲○○
上列上訴人因詐欺案件，不服臺灣高雄地方法院97年度易字第11
61號中華民國97年11月6日第一審判決（起訴案號：臺灣高雄地
方法院檢察署97年度偵緝字第708號），提起上訴，本院判決如
下：
    主  文
上訴駁回。
    理  由
一、按「不服地方法院之第一審判決而上訴者，應向管轄第二審
    之高等法院為之。上訴書狀應敘述具體理由。上訴書狀未敘
    述上訴理由者，應於上訴期間屆滿後20日內補提理由書於原
    審法院。逾期未補提者，原審法院應定期間先命補正」、「
    第二審法院認為上訴書狀未敘述理由或上訴有第362 條前段
    之情形，應以判決駁回之。但其情形可以補正而未經原審法
    院命其補正者，審判長應定期間先命補正」，民國96年7月4
    日修正公布、同年月6 日施行之刑事訴訟法第361條、第367
    條分別定有明文。職是，不服地方法院之第一審判決而上訴
    者，其上訴書狀應敘述具體理由，至於上訴理由是否具體，
    係屬第二審法院審查範圍，則不在命補正之列，此參照上開
    條文之修正理由自明。
二、再所稱具體理由，係指須就不服之判決為具體之指摘而言，
    如僅泛稱原判決認事用法不當或採證違法、判決不公等，均
    非具體理由（法院辦理刑事訴訟案件應行注意事項第162點
    參照）。復按「所謂具體理由，必係依據卷內既有訴訟資料
    或提出新事證，指摘或表明第一審判決有何採證認事、用法
    或量刑等足以影響判決本旨之不當或違法，而構成應予撤銷
    之具體事由，始克當之（例如：依憑證據法則具體指出所採
    證據何以不具證據能力，或依憑卷證資料，明確指出所為證
    據證明力之判斷如何違背經驗、論理法則）；倘僅泛言原判
    決認定事實錯誤、違背法令、量刑失之過重或輕縱，而未依
    上揭意旨指出具體事由，或形式上雖已指出具體事由，然該
    事由縱使屬實，亦不足以認為原判決有何不當或違法者（例
    如：對不具有調查必要性之證據，法院未依聲請調查亦未說
    明理由，或援用證據不當，但除去該證據仍應為同一事實之
    認定），皆難謂係具體理由，俾與第二審上訴制度旨在請求
    第二審法院撤銷、變更第一審不當或違法之判決，以實現個
    案救濟之立法目的相契合，並節制濫行上訴」（最高法院97
    年度台上字第892號判決意旨參照）。是如上訴理由書狀並
    未依據卷內訴訟資料，具體指摘原判決認事用法有何違法或
    不當之情形，即屬上訴未敘述具體理由。又上訴書狀未敘述
    具體理由者，其上訴即屬於刑事訴訟法第362條前段所定「
    上訴不合法律上之程式」之情形，第二審法院自應依同法第
    367條之規定，以判決駁回之。
三、本案上訴人即被告甲○○（下稱被告，現經臺灣桃園地方法
    院檢察署於97年12月15日以97年桃檢玲偵陽緝字第7713號通
    緝中）不服原審判決提起上訴，其上訴書所載理由略謂：被
    告係遭人利用充當人頭擔任負責人，實際上僅係在該公司受
    僱上班，故本件詐欺案件，被告並無犯罪所得，原審量刑顯
    然過重云云。經查：
  (一)原判決綜合各種相關證據，認定被告係和雄開發工程有限公
    司（下稱和雄公司）之負責人，明知其無資力並無付款能力
    ，仍基於為自己不法所有之意圖，於96年7月3日透過華偉工
    程有限公司（下稱華偉公司）負責人張明德（所涉詐欺罪嫌
    另案通緝中）之介紹，以電話與中聯興業股份有限公司（即
    告訴人，下稱中聯公司）之業務員包銘雄商談訂貨事宜，並
    於96年7月5日向中聯公司訂購工程用之封框單面油面板一批
    ，貨款新台幣（下同）59萬400元，被告簽發以和雄公司為
    發票人之支票1紙支付上開貨款（發票日為96年7月20日，含
    稅，票面金額為61萬9920元），上開支票經提示後如數兌現
    ，藉以取信中聯公司；被告嗣於96年7月17日（起訴書誤載
    為24日）及7月26日增加訂購量再向中聯公司訂購封框單面
    油面板及鐵角材等貨品，貨款共計210萬294元（含稅），中
    聯公司因誤信其有付款能力而陷於錯誤，分別於96年7月25
    日、31日如數出貨，詎被告為支付上開貨款所簽發以和雄公
    司為發票人、發票日96年8月25日、票面金額為210萬290元
    之支票1紙，經提示遭到退票，被告復避不見面，中聯公司
    始知受騙等事實，業就案內有關證據（包括被告於原審之自
    白，證人即告訴人中聯公司代表人黃秀芬、證人即告訴人中
    聯公司職員包銘雄、蔡淑儀於偵查中之證述，和雄公司與華
    偉公司之基本資料查詢單2紙，中聯公司產品訂購合約書3紙
    、送貨單4紙、統一發票4紙，和雄公司之第二類票據信用資
    料查覆單1份、法務部票據信用資訊連結作業1紙、系爭支票
    （票號AL0000000號）及退票理由單各1紙附卷可稽），本於
    調查所得心證，分別定其取捨而為事實上之判斷，均已於理
    由內詳加說明，其證據之取捨及判斷並不違背證據法則、經
    驗法則及論理法則。
  (二)關於刑之量定，係實體法上賦予法院得為自由裁量之事項，
    倘其未有逾越法律所規定之範圍，或濫用其權限，即不得任
    意指摘為違法（最高法院75年度台上字第7033號判例意旨參
    照）。且在同一犯罪事實與情節，如別無其他加重或減輕之
    原因，下級審量定之刑，亦無過重或失輕之不當情形，則上
    級審法院對下級審法院之職權行使，原則上應予尊重（最高
    法院85年度台上字第2446號判決意旨參照）。原判決審酌被
    告以詐術詐騙告訴人中聯公司，詐騙金額達210萬餘元，本
    應嚴懲，惟念被告前無犯罪前科紀錄，素行尚佳，其犯後於
    原審審理時坦承犯行，已有知錯悔改之意，另考量被告未能
    與告訴人和解並償還所詐騙之金額，及被告犯罪之動機、目
    的、手段、智識程度、生活狀況，暨告訴人、檢察官對本案
    科刑範圍之意見等一切情狀，因而量處有期徒刑1年。經核
    原判決已就刑法第57條揭示之各種量刑條件妥為斟酌，認事
    用法均無違誤，量刑亦稱允當，尚無失輕或過重之處。
  (三)被告之上訴意旨，僅空泛指摘原判決認定事實錯誤，且量刑
    亦嫌過重，並未依據卷內訴訟資料，具體指摘原判決認事用
    法有何違法或不當之情形，顯屬上訴未敘述具體理由。核之
    上揭說明，應認被告之上訴違背法律上之程式，自應予以駁
    回。
四、爰依刑事訴訟法第367條前段、第372條，不經言詞辯論，逕
    為判決如主文。
中    華    民    國    97    年    12    月    29    日
                  刑事第七庭    審判長法  官 莊飛宗
                                      法  官 陳明富
                                      法  官 孫啟強
以上正本證明與原本無異。
不得上訴。
中    華    民    國    97    年    12    月    29    日
                                      書記官 黃富美


司法院資訊處製作；財團法人民間司法改革基金會備份。
